【裁判字號】    89,易,1479
【裁判日期】    890704
【裁判案由】    大陸人民條例
【裁判全文】
臺灣板橋地方法院刑事判決                        八十九年度易字第一四七九號
    公  訴  人  臺灣板橋地方法院檢察署檢察官
    被      告  甲○○
右列被告因違反臺灣地區與大陸地區人民關係條例等案件，經檢察官提起公訴 (八十
九年度偵字第五三九０號），本院判決如左：
    主  文
甲○○連續違反不得僱用大陸地區人民從事未經許可之工作之規定，處有期徒刑肆月
，如易科罰金以參佰元折算壹日。
    事  實
一、甲○○係從事承包營造工地水泥工程之人，知悉林財、楊際雲均係未經許可而由
    大陸地區非法入境，為違反國家安全法之犯人，亦明知不得僱用大陸地區人民從
    事未經許可之工作，竟基於概括犯意，連續於民國（下同）八十八年六月間、及
    八十九年二月間起，先後以日薪新台幣（下同）一千四百元代價僱用林財、楊際
    雲，在台北縣淡水鎮等處工地，從事未經許可之水泥工，並以月租一萬二千元代
    價將其妻所有位於台北縣土城市○○路一三五巷五弄七號四樓房屋出租予林財、
    楊際雲，供其等居住藏匿。嗣於八十九年二月十九日，分別在淡水鎮○○路「康
    和營造工地」、同鎮「紅樹林捷運站」附近工地，為法務部調查局台北市調查處
    查緝查獲。
二、案經法務部調查局台北市調查處移送台灣板橋地方法院檢察署檢察官偵查起訴。
    理  由
一、訊據被告甲○○固坦承僱用並提供住宿予林財及楊際雲之事實，惟矢口否認有何
    犯行，辯稱：伊不知林財及楊際雲是大陸人，因為他們都講台語云云。經查，大
    陸人民林財於警訊證稱：伊偷渡來臺灣後，經伊弟林邦的朋友介紹至被告處工作
    ，談妥日薪一千四百元，被告知道伊是大陸人等語，又楊際雲亦證稱：伊偷渡來
    台後，經伊表兄林財介紹至被告處工作，談妥日薪一千四百元，被告僱用前就知
    道伊是大陸人等語。又被告於警訊中坦承：其曾向林財索取身分證件辦理報稅，
    但林財謊稱是來自澳門，伊雖知林財係偷渡的大陸人，但因林財技術不錯且聽話
    ，加以工地欠工人，故仍繼續僱用等語。參諸被告僱用林財時間已達六、七個月
    之久，且被告提供其妻房屋予林財居住長達六、七個月之久，嗣又提供予楊際雲
    居住，依社會常情，若非被告已明知其等係大陸人，否則被告豈會任憑無法提出
    身分證件之不明身分人租用自己房屋？兼以大陸人民說話聲調、說話用語、與生
    活習慣均不同於臺灣地區人民，身為雇主之被告於長期相處下應有所知悉。是以
    被告所辯不知情云云，無非事後飾卸之詞，不足採信。本件事證明確，被告犯行
    堪以認定。
二、按大陸地區人民進入台灣地區，須經主管機關之許可及正常之入境手續，違反者
    應依國家安全法處以刑罰，又行為人不得僱用大陸地區人民從事未經許可之工作
    ，違反者應予處罰，分別為國家安全法第三條、第六條及臺灣地區與大陸地區人
    民關係條例第十五條第四款、第八十三條第一項所明定。被告僱用大陸人民之行
    為，係違反台灣地區與大陸地區人民關係條例第十五條第四款之規定，應依同條
    例第八十三條第一項論處。又被告提供房屋隱匿大陸人民之行為，係犯刑法第一
    百六十四條第一項之藏匿人犯罪。又被告先後僱用及隱匿大陸人之犯行，時間緊
    接，犯罪構成要件相同，顯基於同一犯意為之，應依連續犯之例論以一罪並加重
    其刑。又被告所犯上開二罪間，為一行為觸犯數罪名，為裁判上一罪之想像競合
    犯，應從一重以台灣地區與大陸地區人民關係條例第八十三條第一項論處。爰審
    酌被告僱用大陸地區人民從事未經許可之工作，破壞吾國就業市場秩序，更影響
    社會治安，及被告之品行、犯罪之動機、目的、手段，犯後態度等一切情狀，量
    處如主文所示之刑，並諭知易科罰金之折算標準。
據上論斷，應依刑事訴訟法第二百九十九條第一項前段、台灣地區與大陸地區人民關
係條例第八十三條第一項，刑法第十一條前段、第一百六十四條第一項、第五十五條
、第五十六條、第四十一條，罰金罰鍰提高標準條例第一條前段、第二條，判決如主
文。
本案經檢察官高俊申到庭執行職務。
中      華      民      國    八十九    年      七      月      四      日
                                  臺灣板橋地方法院刑事第二庭
                                          法  官  黃  惠  瑛
右正本證明與原本無異。
如不服本判決，應於判決送達後十日內，向本院提出上訴狀。
                                          書記官  張  志  華
中      華      民      國    八十九    年      七      月      七      日
附錄本案論罪科刑法條全文：
臺灣地區與大陸地區人民關係條例第八十三條
違反第十五條第四款或第五款規定者，處二年以下有期徒刑、拘役或科或併科新台幣
三十萬元以下罰金。
意圖營利而違反第十五條第五款規定者，處三年以下有期徒刑、拘役或科或併科新台
幣六十萬元以下罰金。
以犯前項之罪為常業者，處五年以下有期徒刑，得併科新台幣六十萬元以下罰金。
法人之代表人、法人或自然人之代理人、受僱人或其他從業人員，因執行業務犯前三
項之罪者，除處罰行為人外，對該法人或自然人並科以前三項所定之罰金。但法人之
代表人或自然人對於違反之發生，已盡力為防止行為者，不在此限。
刑法第一百六十四條
藏匿犯人或依法逮捕、拘禁之脫逃人或使之隱避者，處二年以下有期徒刑、拘役或五
百元以下罰金。
意圖犯前項之罪而頂替者亦同。


司法院資訊處製作；財團法人民間司法改革基金會備份。
